【裁判字號】    98,交聲,1567
【裁判日期】    980713
【裁判案由】    交管條例聲異
【裁判全文】
臺灣板橋地方法院交通事件裁定        98年度交聲字第1567號
                                    98年度交聲字第1568號
原處分機關  交通部公路總局臺北區監理所板橋監理站
異  議  人
即受處分人  甲○○
上列異議人即受處分人因違反道路交通管理處罰條例案件，不服
原處分機關於98年6 月5 日所為之裁決處分（裁決書案號：板監
裁字第裁41-C00000000號、41-C00000000號），聲明異議，本院
裁定如下：
    主  文
原處分均撤銷。
汽車駕駛人甲○○，行經有燈光號誌管制之交岔路口闖紅燈，處
罰鍰新臺幣壹仟捌佰元，並記違規點數點；又汽車駕駛人甲○
○駕駛汽車有違反道路交通管理處罰條例之行為，經交通勤務警
察制止時，拒絕停車接受稽查而逃逸，處罰鍰新臺幣仟元，並
記違規點數壹點。
    理  由
一、聲明異議意旨略以：異議人即受處分人甲○○於民國97年8
    月9 日3 時25分許，騎乘車牌號碼620-BLR 號重型機車，行
    經臺北縣淡水鎮○○○路○段、八勢路之交岔路口處時，因
    闖紅燈（淡水→臺北）及拒絕停車接受稽查而逃逸等違規行
    為，經臺北縣政府警察局淡水分局（下稱原舉發機關）警員
    逕行掣發舉發。惟異議人於前揭時間，雖有騎乘上開重型機
    車沿中正東路往臺北方向行駛，並有闖紅燈之違規行為，然
    當時其他車輛亦有闖紅燈之違規行為，且異議人當時並不知
    警方係對伊攔停，況本案異議人並未收到罰單通知，本件原
    處分機關僅憑警員之舉發，即認定異議人違規事證明確，而
    予裁之處分，爰依法聲明異議云云。
二、按汽車（包括機器腳踏車）駕駛人，行經有燈光號誌管制之
    交岔路口闖紅燈者，處新臺幣（下同）1,800 元以上5,400
    元以下罰鍰，並記違規點數3 點，道路交通管理處罰條例第
    53條第1 項、第63條第1 項第3 款分別定有明文。又汽車（
    包括機器腳踏車）駕駛人，駕駛汽車有違反道路交通管理處
    罰條例之行為，經交通勤務警察或依法令執行交通稽查任務
    人員制止時，不聽制止或拒絕停車接受稽查而逃逸者，除按
    各該條規定處罰外，處3,000 元以上6,000 元以下罰鍰，並
    記違規點數1 點，道路交通管理處罰條例第第60條第1 項、
    第63條第1 項第1 款亦定有明文。
三、經查：
(一)本件異議人即受處分人甲○○於97年8 月9 日3 時25分許，
    騎乘車牌號碼620-BLR 號重型機車，沿臺北縣淡水鎮○○○
    路○段往臺北市方向行至八勢路之交岔路口處時，於該有燈
    光號誌管制之交岔路口闖紅燈，經原舉發機關警員制止時，
    拒絕停車接受稽查而逃逸，經警員逕行掣單舉發。嗣異議人
    因未曾到案陳述意見或繳納罰鍰，原處分機關乃依道路交通
    管理處罰條例第53條第1 項、第63條第1 項第3 款，及同法
    第60條第1 項、63條第1 項第1 款之規定，於民國98年6 月
    5 日分別裁處異議人罰鍰4,500 元並記違規點數3 點、罰鍰
    6,000 元並記違規點數1 點，異議人收受該裁決書，並於法
    定期間內聲明異議等情，有臺北縣政府警察局舉發違反道路
    交通管理事件通知單（北縣警交字第C00000000號、C000000
    00號）、交通部公路總局台北區監理所板橋監理站上開違反
    道路交通管理事件裁決書（板監裁字第裁41-C00000000號、
    41-C00000000號裁決書）及送達證書、聲明異議狀各影本1
    件在卷可稽。
(二)異議人雖自承確有闖紅燈之違規行為，然辯稱亦有其他駕駛
    人於同一時地有闖紅燈之違規行為云云。惟按駕駛人駕駛汽
    車，本應遵守道路交通標誌、標線、號誌之指示，道路交通
    安全規則第90條定有明文，準此，異議人本有遵守道路交通
    號誌之指示，究不能執當時亦有其他駕駛人亦闖紅燈而主張
    其自身有違規之權利，故異議人前揭所辯，尚難解免其依法
    應負之罰責。
(三)又異議人另以「伊不知當時警員係對伊攔停，不然伊會停下
    來接受檢查」等語置辯。惟本件之舉發經過，業據台北縣政
    府警察局淡水分局於98年6 月29日以北縣警淡交裁字第0980
    018963號函說明：「…經查97年8 月9 日3 時25分，620-BL
    R 號車輛，沿淡水鎮○○○路○段往臺北方向行駛，行經中
    正東路二段與八勢路口時，號誌燈已轉換為紅燈，駕駛人卻
    闖越直行，為當時於該路段巡邏之員警發現，駕駛巡邏車鳴
    警笛示意靠路邊接受稽查，違規駕駛人不予理會，並加速逃
    逸，經警沿路隨後並斷續鳴警報器追趕約3 公里至民權路關
    渡橋下攔停未獲，員警乃記下車號、車型經核對監理站資料
    無誤後以違反『道路交通管理處罰條例』第53條第1 項：闖
    紅燈暨60條第1 項：騎乘機車有違反本條例之行為（闖紅燈
    ），經警察人員制止時，拒絕停車接受稽查而逃逸逕行舉發
    …」，此有該函正本1 件、台北縣政府警察局舉發違反道路
    交通管理事件通知單（通知聯）影本2 件在卷足憑，參以交
    通警員掣單舉發違反道路交通管理處罰條例所列之違規事實
    ，本質上為行政處分，基於公務員為公法上行為具有公信力
    之原則，該行政處分當可被推定為有效，其據以依法處分之
    事實亦應認定為正確無誤。況異議人當時係於3 時25分行駛
    於臺北縣淡水鎮○○○路○段，以該時地之交通流量及環境
    ，警方以鳴警笛及示意靠路邊之方式攔停異議人，衡情異議
    人應能確實聽聞而停車受檢，乃異議人竟加速逃逸拒絕接受
    稽查，嗣警方一路追逐並斷續鳴笛長達3 公里後放棄追逐，
    始依車種、顏色核對電腦車籍資料確認後逕行舉發，則警方
    當時能清楚辨識出該機車之車號及車種 (山葉）、顏色 (黑
    色）等情，係與常理相合。異議意旨自承確有闖紅燈卻辯稱
    不知警員係對伊攔查乙節，實有違常理，並不足採。
(四)末查異議人本件違規行為，舉發單位臺北縣政府警察局淡水
    分局係向其車籍地即「臺北縣板橋市○○街50巷90弄18號」
    送達本件舉發通知單2 紙，遭註明「招領逾期」退回，有信
    封影本1 紙所蓋之郵局章戮、臺北縣政府警察局淡水分局98
    年6 月28日北縣警淡交裁字第0980018963號函在卷可稽。惟
    按處罰機關就違反道路交通管理處罰條例行為之處罰，於裁
    決前，應給予違規行為人陳述之機會，道路交通管理處罰條
    例第8 條第2 項定有明文。查原舉發機關向上開異議人車籍
    地送達退回後即未再為任何送達，嗣異議人於98年1 月23日
    設籍「臺北縣板橋市○○路25巷15號」，於98年6 月8 日在
    該址收受裁決書之送達後，始於98年6 月12日依法聲明異議
    ，足見該等舉發通知單迄未合法送達於受通知人，應認異議
    人係於收受裁決書之時，始收受本件舉發通知單。從而異議
    人未經合法通知到案聽候裁決給予陳述意見機會，裁決機關
    即以違規行為人未依時到案為由，逕予裁決各該條款罰鍰最
    高額，顯有違「正當法律程序」原則，其所為處分即有不當
    。
(五)綜上所述，本件異議人上揭交通違規事實雖堪認定，然原處
    分既仍有上開不當，自應將原處分均撤銷，由本院另行裁決
    。爰將原處分均撤銷，另依上揭規定，裁處諭知如主文第二
    項所示。
四、據上論斷，應依道路交通案件處理辦法第20條規定，裁定如
    主文。
中    華    民    國    98    年    7     月    13    日
                        交通法庭    法  官  徐子涵
上列正本證明與原本無異。
如不服本裁定，應於裁定送達後五日內敘明抗告理由，向本院提
出抗告狀。
                                    書記官  張桐嘉
中    華    民    國    98    年    7     月    13    日


司法院資訊處製作；財團法人民間司法改革基金會備份。
